臺灣基隆地方法院刑事判決　　　　　　　 96年度易字第682號
公　訴　人　臺灣基隆地方法院檢察署檢察官
被　　　告　乙○○
上列被告因違反毒品危害防制條例案件，經檢察官提起公訴（96
年度毒偵字第2309、2421號），被告並於準備程序進行中為有罪
之陳述，本院乃裁定以簡式審判程序進行審理，並判決如下：
    主  文
乙○○施用第二級毒品，累犯，處有期徒刑肆月，如易科罰金，
以新臺幣壹仟元折算壹日；又施用第二級毒品，累犯，處有期徒
刑肆月，如易科罰金，以新臺幣壹仟元折算壹日。應執行有期徒
刑陸月，如易科罰金，以新臺幣壹仟元折算壹日。
    事  實
一、乙○○前因初犯施用毒品案件，經觀察、勒戒後，認無繼續
    施用毒品之傾向，於民國89年1 月27日經釋放出所，並由臺
    灣基隆地方法院檢察署檢察官於89年1 月24日，以89年度毒
    偵字第127 號為不起訴處分確定。乃又因犯竊盜案件，經本
    院於89年3 月27日，以89年度訴字第130 號判決有期徒刑一
    年確定；再二犯施用毒品案件，經法院裁定強制戒治（俟90
    年9 月5 日始因停止戒治而經釋放出所，90年10月21日管束
    期滿未經撤銷，致完成其本次毒癮戒斷療程），並由臺灣基
    隆地方法院檢察署檢察官聲請逕以簡易判決處刑，經本院於
    89年10月25日，以89年度基簡字第870 號判決有期徒刑五月
    確定；繼而又犯竊盜案件，經本院於90年5 月4 日，以89年
    度訴字第369 號判決有期徒刑二年確定。嗣其所犯上開三罪
    ，或經合併定其應執行之刑，或經合併計算執行期間，90年
    9 月5 日發監執行、92年6 月9 日假釋出監，93年10月31日
    假釋期滿未經撤銷，其未執行之刑，以已執行論。詎乙○○
    又三犯施用毒品案件，由臺灣基隆地方法院檢察署檢察官提
    起公訴，經本院於96年1 月24日，以95年度易字第563 號判
    決有期徒刑三月確定，96年4 月12日易科罰金執行完畢；再
    四犯施用毒品案件，由臺灣基隆地方法院檢察署檢察官提起
    公訴，經本院於96年4 月30日，以96年度基簡字第499 號判
    決有期徒刑四月確定（嗣並由本院以96年度聲減字第844 號
    刑事裁定減為有期徒刑二月，甫於96年9 月12日易科罰金執
    行完畢；此部分尚不構成累犯）；繼而五犯施用毒品案件，
    由臺灣基隆地方法院檢察署檢察官提起公訴，經本院於96年
    8 月24日，以96年度易字第522 號判決有期徒刑五月確定（
    迄未執行；此部分亦不構成累犯）。乃乙○○猶不思戒除毒
    癮，復基於施用第二級毒品甲基安非他命或安非他命類（安
    非他命暨甲基安非他命）之個別犯意，分別於96年8 月28日
    晚間8 時、96年9 月9 日下午5 時，在基隆市○○○路3 巷
    13之18號3 樓住處，將甲基安非他命或安非他命類置放在自
    行組裝之吸食器內燒烤使生霧化白煙再以口鼻吸食，藉以施
    用第二級毒品甲基安非他命或安非他命類2 次。嗣為警分別
    於96年8 月31日晚間9 時、96年9 月10日晚間10時20分，通
    知到場而採其尿液送驗，乃其結果則或呈甲基安非他命陽性
    反應，或呈安非他命暨甲基安非他命陽性反應，而悉上情。
二、案經基隆市警察局第二分局、臺北市政府警察局中正第一分
    局分別移送臺灣基隆地方法院檢察署檢察官偵查起訴。
    理  由
壹、程序事項
一、查刑事訴訟法第二百八十四條之一：「除簡式審判程序、簡
    易程序及第三百七十六條第一款、第二款所列之罪之案件外
    ，第一審應行合議審判。」業於本案繫屬（96年8 月15日）
    以前經公布施行。兼以本案起訴罪名，核與刑事訴訟法第三
    百七十六條第一款、第二款之規定相符，是其當有首開規定
    之適用，即其法院組織應為獨任審判無誤。
二、次查，本案被告乙○○所犯者，非為死刑、無期徒刑、最輕
    本刑為三年以上有期徒刑之罪或高等法院管轄之第一審案件
    ；兼以被告業於準備程序進行中，就被訴事實為有罪之陳述
    ，本院乃告知其簡式審判程序之旨，並於聽取公訴人及被告
    之意見後，依刑事訴訟法第二百七十三條之一第一項規定，
    裁定改行簡式審判程序。準此，本案當亦有刑事訴訟法第一
    百五十九條第二項前段，「不受傳聞證據法則拘束」之例外
    性規定之適用。
貳、實體事項
一、前揭事實業據被告乙○○於本院審理時坦承在卷；且被告前
    後2 次所採集之尿液檢體，經分別送請臺灣尖端先進生技醫
    藥股份有限公司以氣相層析質譜儀法為確認檢驗之結果，亦
    或呈甲基安非他命陽性反應，或呈安非他命暨甲基安非他命
    陽性反應。有臺灣尖端先進生技醫藥股份有限公司96年9 月
    12日、96年9 月14日濫用藥物檢驗報告暨足相對應之尿液檢
    體對照表各1 件在卷可憑。參之以酵素免疫分析或薄層定性
    分析等方式為初步篩檢者，檢驗結果雖有相當程度偽陽性之
    可能，然以氣（液）相層析、質譜分析之儀器為交叉確認者
    ，檢驗結果出現偽陽性之機率則極低，因而具有公信力，核
    足為對涉嫌人不利之認定；佐以安非他命類經口服投與後，
    70% 約於24小時以內自尿液中排出，90% 則於96小時以內自
    尿液中排出，是實務目前固衡常以尿液檢測判斷受驗者曾否
    施用毒品，惟鑑於國內現階段針對尿液所檢測者，僅為該尿
    液是否呈安非他命類陽性反應而已，至其實際投與量之多寡
    ，則每因安非他命之檢出與個人投與方式、投與量、體質、
    採尿時間，乃至檢驗儀器之精密度等諸多因素息息相關，而
    無從憑以精確推斷，遑論進而據以回推（自受驗者採集尿液
    之時間回推）其精確之投與時間。然則，自受驗者口服投與
    後所得檢測出安非他命之通常時間推斷，其投與時間距離其
    採尿時間最長可能不會超過4 日；尤以「毒品施用後於尿液
    、血液中可檢出之最大時限，與施用劑量、施用頻率、施用
    方式、施用者飲水量之多寡、個人體質、代謝情況、檢體收
    集時間點及所用檢測方法之靈敏度等因素有關，因個案而異
    。依據Clarke's Isolation Identification of Drugs第二
    版記載，血液中藥物之半衰期（濃度減半所需時間）分別為
    古柯鹼0.7-1.5 小時、海洛因3 分鐘（其代謝物為嗎啡2-3
    小時）、嗎啡2-3 小時、大麻20-36 小時、安非他命12小時
    （當尿液偏酸性時，為4-8 小時）、甲基安非他命9 小時、
    Ketamine2-4 小時，而MDMA約8.49小時。一般於尿液中可檢
    出之最大時限，古柯鹼為施用後1-4 天、海洛因2-4 天、嗎
    啡2-4 天、大麻1-10天、安非他命1-4 天、甲基安非他命1-
    5 天、MDMA1-4 天、MDA1-4天、Ketamine2-4 天。」此復曾
    經行政院衛生署藥物食品檢驗局以81年2 月8 日（）藥檢
    壹字第001156號函、92年7 月23日管檢字第0920005609號函
    釋在案。勾稽以觀，足見被告於本院審理時之任意性自白，
    與事實相符，堪可採信。再者，被告前因初犯施用毒品案件
    ，經觀察、勒戒後，認無繼續施用毒品之傾向，於89年1 月
    27日經釋放出所，並由臺灣基隆地方法院檢察署檢察官於89
    年1 月24日，以89年度毒偵字第127 號為不起訴處分確定；
    又二犯施用毒品案件，經法院裁定強制戒治（俟90年9 月5
    日始因停止戒治而經釋放出所，90年10月21日管束期滿未經
    撤銷，致完成其本次毒癮戒斷療程），並由臺灣基隆地方法
    院檢察署檢察官聲請逕以簡易判決處刑，經本院於89年10月
    25日，以89年度基簡字第870 號判決有期徒刑五月確定（已
    執畢，詳前述）；再三犯施用毒品案件，由臺灣基隆地方法
    院檢察署檢察官提起公訴，經本院於96年1 月24日，以95年
    度易字第563 號判決有期徒刑三月確定（已執畢，詳前述）
    ；復四犯施用毒品案件，由臺灣基隆地方法院檢察署檢察官
    提起公訴，經本院於96年4 月30日，以96年度基簡字第499
    號判決有期徒刑四月確定（嗣並由本院以96年度聲減字第84
    4 號刑事裁定減為有期徒刑二月；已執畢，詳前述）；繼而
    五犯施用毒品案件，由臺灣基隆地方法院檢察署檢察官提起
    公訴，經本院於96年8 月24日，以96年度易字第522 號判決
    有期徒刑五月確定（迄未執行，詳前述）。觀諸卷附之臺灣
    高等法院被告前案紀錄表、前揭不起訴處分書、刑事判決所
    載內容自明。從而，本案事證明確，被告於初犯施用毒品案
    件之五年以內，再犯施用毒品之犯行，堪可認定，應依法論
    科。
二、論罪科刑：
  (一)查海洛因、安非他命類分別係毒品危害防制條例所列管之第
    一級、第二級毒品，此為該條例第二條第二項第一款、第二
    款所明定。按犯毒品危害防制條例第十條之罪（施用毒品罪
    ）者，檢察官應聲請法院裁定，令被告入勒戒處所觀察、勒
    戒，經勒戒處所陳報，認受觀察、勒戒人無繼續施用毒品傾
    向者，應即釋放，並為不起訴之處分；認有繼續施用毒品傾
    向者，即應聲請法院裁定令入戒治處所強制戒治，俟強制戒
    治期滿釋放，再為不起訴之處分。惟依上揭規定觀察勒戒或
    強制戒治執行完畢釋放後，五年內再犯毒品危害防制條例第
    十條之罪（施用毒品罪）者，檢察官即應依法追訴，毒品危
    害防制條例第二十條第一項、第二項、第二十三條第二項分
    別定有明文。
  (二)核被告於初犯施用毒品案件以後之五年以內，分別於96年8
    月28日晚間8 時、96年9 月9 日下午5 時，再犯施用第二級
    毒品甲基安非他命或安非他命類之行為，均係犯毒品危害防
    制條例第十條第二項之施用第二級毒品罪。被告持有第二級
    毒品甲基安非他命或安非他命類之低度行為，各應為其施用
    第二級毒品之高度行為所吸收，不另論罪。
  (三)查被告曾有如前所述之犯罪科刑及刑之執行情形，此有臺灣
    高等法院被告前案紀錄表在卷可稽，其於有期徒刑執行完畢
    後，五年以內，故意再犯本起最重本刑有期徒刑以上之罪，
    為累犯，應依刑法第四十七條第一項規定，就其所犯各罪分
    別加重其刑。
  (四)本院審酌被告犯罪之動機、吸食頻率、曾有施用毒品之前科
    仍不知戒除，惟慮及其犯後坦承犯行、所犯乃戕害自己身心
    健康，尚未危及他人等一切情狀，分別量處如主文所示之刑
    ，併諭知易科罰金之折算標準暨定其應執行之刑。
  (五)末以，犯罪在96年4 月24日以前，且所犯復非「中華民國九
    十六年罪犯減刑條例第三條第一項所列各罪且經宣告死刑、
    無期徒刑或逾有期徒刑一年六月之刑」者，方得適用中華民
    國九十六年罪犯減刑條例第二條第一項第三款減其刑期或金
    額二分之一。茲本案被告犯罪時間既或為96年8 月28日晚間
    8 時，或為96年9 月9 日下午5 時，則其當與旨揭減刑要件
    不符，而無從邀此減刑之寬典。從而，本案自不在應適用中
    華民國九十六年罪犯減刑條例第七條、第二條第一項第三款
    而併予減刑之列。附此敘明。
據上論斷，應依刑事訴訟法第二百八十四條之一、第二百七十三
條之一第一項、第二百九十九條第一項前段，毒品危害防制條例
第二十三條第二項、第十條第二項，刑法第十一條前段、第四十
七條第一項、第四十一條第一項前段、第五十一條第五款，判決
如主文。
本案經檢察官甲○○到庭執行職務。
中　　華　　民　　國　　96　　年　　11　　月　　21　　日
                  刑事第四庭法  官  王慧惠
以上正本證明與原本無異。
如不服本判決應於收受本判決後10日內向本院提出上訴書狀，其
未敘述上訴理由者，並得於提起上訴後10日內向本院補提理由書
狀（均須按他造當事人之人數附繕本）「切勿逕送上級法院」。
中　　華　　民　　國　　96　　年　　11　　月　　21　　日
                            書記官  王一芳
附錄論罪法條：
毒品危害防制條例第10條第2項
施用第二級毒品者，處 3 年以下有期徒刑。
